【裁判字號】    96,訴,1549
【裁判日期】    970319
【裁判案由】    偽證
【裁判全文】
臺灣板橋地方法院刑事判決              96年度訴字第1549號
公  訴  人  臺灣板橋地方法院檢察署檢察官
被      告  乙○○
選任辯護人  康立平律師
上列被告因偽證案件，經檢察官提起公訴（95年度偵字第18671
號），本院判決如下：
    主  文
乙○○證人，於檢察官偵查時及於執行審判職務之公署審判時，
於案情有重要關係之事項，供前具結，而為虛偽陳述，處有期徒
刑肆月，減為有期徒刑貳月，緩刑年。
    事  實
一、緣乙○○及其夫趙康杰於民國九十四年六月十二日晚上十時
    許，在臺北縣中和市○○路469 巷7 弄31號5 樓之住處，與
    乙○○之胞姐丙○○○及丙○○○之女兒丁○○、女婿甲○○、兒子戊○○為前來討論日前曾同行前往大陸旅遊之刷卡
    結帳等事發生口角爭執，嗣因趙康杰於九十四年六月二十四
    日向臺北縣政府警察局中和分局員山派出所對丁○○、戊○○、甲○○分別提出傷害、侵入住宅及恐嚇等告訴，經檢察
    官偵查後，而乙○○明知丁○○、戊○○、甲○○於上開時
    、地並未共同出手毆打趙康杰，竟基於偽證之犯意，於九十
    五年二月八日下午三時三十七分許起，在臺灣板橋地方法院
    檢察署就丁○○、戊○○、甲○○所涉傷害等案件偵訊時（
    案號：95年度偵字第1841號），對於該案件有重要關係之事
    項，供前具結後虛偽證稱「（問：有人打趙康杰？）有，被
    告三人《指丁○○、戊○○、甲○○》打他一人，當天丙○○○帶被告三人來，他們四人很兇，和我吵架，結果我先生
    趙康杰走出來，戊○○就推他，一直說關你什麼事，把他推
    倒在地上後，被告三人就一直打他，踢他，甲○○說『沒有
    打死，我還要再叫人來打你』」等語，又於九十五年五月二
    十九日下午三時許起，在本院就上開檢察官起訴之案件審理
    時（案號：95年度易字第417 號），對於該案件有重要關係
    之事項，供前具結後虛偽證稱「…後來趙康杰就出來說，已
    經很晚了，會吵到鄰居，請你們先回去，明天再講，結果他
    們四人就站起來，將趙康杰包圍著，戊○○就對趙康杰說關
    你什麼事，並用右手握拳頂趙康杰的身體，趙康杰就問你要
    搞我，你要搞我，後來被告三人（即丁○○、戊○○、甲○○）就對趙康杰又槌又推，我在旁邊說不要打了，不要打了
    ，但被告三人還是一直踢、打趙康杰，從客廳打到廚房，我
    很怕趙康杰會被打死，趙康杰被打倒在地上，一直哀哀叫，
    並叫救命，我一直喊不要打，被告三人對著躺在地上的趙康
    杰一直踹，後來趙康杰被打到叫不出來，沒有聲音，他們三
    人就怕了，就趕快逃走」等虛偽證述。
二、案經丁○○訴請臺灣板橋地方法院檢察署檢察官偵查起訴。
    理  由
一、訊據被告乙○○固承認其確於丁○○、戊○○、甲○○所涉
    之前揭傷害等案件之偵查及審理中先後具結為上開證述之事
    實，惟矢口否認有何偽證犯行，辯稱「我姐姐林秀鑾、戊○○、丁○○、甲○○到我家來拿旅行箱袋，因為口氣不好很
    大聲，所以我先生叫他們先回去，他們就把我先生圍起來打
    ，從客廳開始打，出手打人的是戊○○，戊○○先出手，後
    來丁○○、甲○○他們都幫忙踩，從客廳踩好幾下，打到廚
    房流理台，倒在地上，我一直喊不要打，他們還是一直踩，
    鄰居都有聽到，不敢進來救」云云。經查：
    (一)被告乙○○先後於九十五年二月八日下午三時三十七分許
      起、九十五年五月二十九日下午三時許起，各在臺灣板橋
      地方法院檢察署就丁○○、戊○○、甲○○所涉傷害等案
      件偵訊時（案號：95年度偵字第1841號）及在本院就上開
      檢察官起訴之案件審理時（案號：95年度易字第417 號）
      ，分別為如事實欄所載之證述之事實，為被告所承認，並
      有上開偵訊筆錄及審判筆錄在卷可稽，堪信為真實。
    (二)本院九十五年度易字第四一七號就丁○○、戊○○、甲○○之傷害等案件審理時，該案之告訴人趙康杰於該案審理
      時先結證稱：當日晚間十時許，其在屋內房間看電視，乙○○在客廳，不知丁○○、戊○○、甲○○如何進入其上
      開住處，當時其空手走出房間，見丁○○、戊○○、甲○○三人與乙○○吵架，其即謂當時已晚了，有什麼事明天
      講，此時戊○○即一拳打向其心窩，而甲○○與丁○○也
      站起，他們三人就抓住其一直打一直打，乙○○也攔不住
      ，他們三人一直打其頭部，其頭部被打了之後就昏掉（當
      庭手指其左太陽穴及左側頭部，並稱腫得很大），其就一
      直退，一直退到廚房，他們三人還一再踢其右側鼠蹊部等
      語（詳該案之九十五年五月二十九日審判筆錄第6 頁），
      ，嗣變異前詞，除指其當時被打到的身體部位有左側頭部
      上方（告訴人手比太陽穴以上部位）、右鼠蹊部，更稱尚
      有右側腹部、腰部，現在還會痛等情（詳同上審判筆錄第
      10頁），然趙康杰先於案發當時立即報案，於警詢時係陳
      稱：其要求丁○○、戊○○、甲○○三人離開後，他們三
      人非但不離開，反而隨即起身動手打其腹部、臉部、頭部
      並用腳不停踢，將其打倒在地等情（詳95年度偵字第1841
      號偵查卷第18頁），則趙康杰就丁○○、戊○○、甲○○
      三人毆打其身體之部位，前後證述無端反覆，難認無隱，
      已屬有疑。
    (三)而上開案件之告訴人趙康杰所提出之天主教耕莘醫院永和
      分院九十四年六月十二日乙種診斷證明書記載：趙康杰受
      有頭部外傷，頭皮下血腫之傷害，而趙康杰所提出之同院
      九十四年六月十五日乙種診斷證明書，則記載：趙康杰臉
      、胸遭人打傷併皮下出血，有前開診斷證明書影本各一紙
      附卷可考（詳上開偵卷第29、28頁），就趙康杰受傷情形
      ，於案發三日後之診斷竟有明顯差異，亦有可議。而趙康
      杰於上開案件審理時亦明確證稱：九十四年六月十二日當
      時其躺在床上讓醫生檢查乙情（詳上開審判筆錄第10頁）
      ，與被告乙○○當時證稱趙康杰於醫院有脫衣經醫師詳細
      檢查全身之情節（詳上開審判筆錄第18頁）互核相符，足
      認九十四年六月十二日當時診斷醫師，係詳細檢查始將診
      斷結果登載，並非僅依趙康杰之口頭描述而隨意記載於診
      斷書上，客觀上並無因趙康杰口頭自訴受傷情形之誤、漏
      ，而致診斷、記載錯誤之可能，然趙康杰於上開案件審理
      中一再強調其當時有被打到右側腹部、腰部與右鼠蹊部，
      事隔近一年，目前上開被打傷處還會痛乙節，顯示案發當
      時受傷嚴重等情，竟於九十四年六月十二日診斷證明書上
      並未記載趙康杰頭部以外有受傷情形，即使上開同院九十
      四年六月十五日診斷證明書，亦未記載趙康杰腹、腰部或
      鼠蹊部受有傷害，即屬可疑。再依趙康杰於該案審理中一
      再證稱當時丁○○、戊○○、甲○○三人抓著其一直打一
      直打，一直打其頭部乙節，丁○○、戊○○、甲○○三人
      均正值四十餘歲壯年，趙康杰則年逾七十歲（詳上開審判
      筆錄第2 頁），丁○○、戊○○、甲○○三人果有傷害趙
      康杰之意，合丁○○、戊○○、甲○○三人之力，抓住趙
      康杰接續猛力攻擊其頭部，並於告訴人倒地後持續拳打腳
      踢，告訴人全身竟僅受有頭部外傷，頭皮下血腫之傷害，
      更屬難解，佐以趙康杰前揭反覆矛盾之證詞，顯示其於該
      案中之指訴存有諸多重大瑕疵，自難逕信。
    (四)被告乙○○於上開案件審理時證述因其與丁○○等人去大
      陸旅遊，其間向丁○○及丙○○○借一只旅行箱，案發當
      日晚間十時許，丙○○○至其住處要來拿該只旅行箱，並
      稱要跟其算刷卡的帳務，之後雙方因其在大陸地區期間有
      不見一件物品即桂花糕，而在機場詢問甲○○是否為渠等
      所拿走，致甲○○等人誤認其係在誣賴他們乙事，致雙方
      發生爭執，而趙康杰由房間探出頭來看，發現事情不妙，
      即打電話予其大兒子周龍告知爭吵一事後，趙康杰即走出
      來向丁○○、戊○○、甲○○三人表示已經很晚了，會吵
      到鄰居，請他們先回去，明天再講，然戊○○即向趙康杰
      稱關趙康杰什麼事，並用右手握拳頂趙康杰身體，後來丁○○、戊○○、甲○○三人即對趙康杰又搥又推，其在旁
      說不要打了，但他們三人仍一直踢、打趙康杰，從客廳打
      到廚房，趙康杰被打倒在地，一直哀叫，丁○○、戊○○
      、甲○○三人對著躺在地上的趙康杰一直踹，後來趙康杰
      被打到叫不出來，沒有聲音，丁○○、戊○○、甲○○三
      人始行離去等情（詳同上審判筆錄）。惟查，被告乙○○
      於上開案件之偵查中證稱趙康杰走出來後，戊○○就推趙
      康杰，並將趙康杰推倒在地後，丁○○、戊○○、甲○○
      三人就一直打、踢趙康杰等情（詳同上偵查卷卷第52頁）
      ，就趙康杰遭到毆打、倒地之位置，已前後證述不一，而
      其另證述趙康杰當時頭部右側的整個黑了一半（詳上開審
      判筆錄第14頁）、整個右側頭部由頭頂、臉至下巴，都腫
      起來黑黑（詳上開審判筆錄第18頁），亦與趙康杰指稱其
      左太陽穴及左側頭部遭毆傷，並稱腫得很大等情（詳上開
      審判筆錄第6 頁）相悖，參以其復陳稱當時案發晚上趙康
      杰送醫後，醫生自己檢查，而其有看到趙康杰鼠蹊部有一
      團傷勢、頭部黑腫、右腹部會疼痛，除此之外，其在醫院
      沒有再看到趙康杰有其他傷勢等語（詳上開審判筆錄第18
      頁），然診斷醫師既已就告訴人全身傷勢詳加檢查，竟未
      於上開二紙診斷證明書記載明顯可見之右腹部、鼠蹊部傷
      勢，本屬難解，已如前述，佐以被告乙○○於上開案件審
      理時經該案審判長提示上開診斷書所載傷勢情形後，復改
      稱所指頭部是包含到右臉、右側腹部是指胸部等情（詳上
      開審判筆錄第19頁），又其先明確證稱趙康杰當時沒有昏
      迷、流血（詳上開審判筆錄第14頁），待該案之被告詢問
      時，提出趙康杰於隔離訊問中自稱昏迷之證詞，即改稱趙
      康杰當時好像死掉那樣、好像有昏迷等情（詳上開審判筆
      錄第十五頁），益見其證詞反覆，純為附和告訴人指訴情
      節。
    (五)證人丁○○於本院審理時結證稱案發當天她與戊○○、甲○○有至被告住處，是有發生口角，但他們三人並無毆打
      趙康杰，是趙康杰發怒自己跌倒等語（詳本院九十六年十
      二月十九日審判筆錄），核與證人戊○○、甲○○、丙○○○就案發當時情形於隔離訊問時所為證述大致相符（詳
      同上審判筆錄），參以被告乙○○與趙康杰於上揭本院九
      十五年度易字第四一七號案件之偵查及審理中所為如前述
      顯有瑕疵之指述，且該等指述亦與其所提出之診斷證明書
      所載受傷情形並不相符，自足認證人丁○○、戊○○、甲○○、丙○○○於本院審理之證述，應堪採信，證人丁○○、戊○○、甲○○三人並無何被告乙○○於上開案件所
      證稱之共同傷害趙康杰犯行，又趙康杰告訴丁○○、戊○○、甲○○三人所涉上開傷害等案件，業經本院以九十五
      年度易字第四一七號刑事判決諭知均無罪確定，有該刑事
      判決附卷可憑，是被告乙○○於上開案件中之證述，與其
      親自經歷之認知事實並非相同，竟悖於事實，在該案偵查
      及審理中經具結後，故意為虛偽不實之陳述，而其所陳述
      之內容，亦有使法院陷於認定錯誤之危險，足以影響裁判
      之結果，其陳述自屬於案情有重要關係之事項灼然甚明。
    (六)綜上，被告乙○○在上揭丁○○、戊○○、甲○○等人所
      涉傷害等案件中，對於案情有重要關係之事項，違背具結
      義務，先後於供前具結後，竟為虛偽陳述，以圖影響法院
      之判斷，其猶執上揭辯解，委不足採。本件事證明確，被
      告乙○○犯行堪以認定。
二、按刑法上之偽證罪，不以結果之發生為要件，一有偽證情事
    ，無論當事人是否因而受有利或不利之判決，均不影響其犯
    罪之成立。被告乙○○於前揭傷害等案件之臺灣板橋地方法
    院檢察署檢察官偵查及本院審理時，就丁○○、戊○○、甲○○究有無共同毆打趙康杰等對於案情有重要關係之事項，
    供前具結後而為虛偽陳述，核其所為，係犯刑法第一百六十
    八條之偽證罪。又該罪為侵害國家法益之犯罪，其罪數應以
    訴訟之件數為準，被告雖先後在偵查、審理中二度為偽證，
    然係於同一件訴訟案件中所為，應論以單純一罪，無連續犯
    罪之可言，此有最高法院七十二年度臺上字第三三一一號判
    例可資參照。爰審酌被告並無前科，素行良好，此有卷附臺
    灣高等法院被告前案紀錄表足稽，僅因與親人間之口角糾紛
    ，彼此憎恨，致觸犯本罪刑章，於犯罪後仍否認犯行，態度
    難認良好，且偽證行為妨害國家司法權之行使，致生無益訴
    訟程序之進行，兼衡其犯罪之動機、目的、手段、智識程度
    等一切情狀，量處如主文所示之刑。末按被告乙○○於行為
    前，刑法於九十四年二月二日修正公布，於被告行為後之九
    十五年七月一日施行，有關緩刑之規定，犯罪在新法施行前
    ，新法施行後裁判，緩刑之宣告，應適用新法第七十四條之
    規定，有最高法院九十五年度第八次刑事庭會議紀錄可考，
    查被告乙○○未曾受有期徒刑以上刑之宣告，有臺灣高等法
    院被告全國前案紀錄表在卷可稽，因一時失慮，偶罹刑典，
    經此偵審科刑之教訓後，當知警惕而無再犯之虞，本院因認
    暫不執行其刑為當，應依修正後刑法第七十四條第一項第一
    款之規定予以宣告緩刑二年，以啟自新。又被告就本件犯罪
    時間係在九十六年四月二十四日以前，合於中華民國九十六
    年罪犯減刑條例所定之減刑條件，爰依該條例第二條第一項
    第三款規定，，減其宣告刑二分之一。
據上論斷，應依刑事訴訟法第第二百九十九條第一項前段，刑法
第一百六十八條、第七十四條第一項第一款，中華民國九十六年
罪犯減刑條例第二條第一項第三款、第七條，判決如主文。
本案經檢察官鄭潔如到庭執行職務。
中    華    民    國    97    年    3     月    19    日
                  刑事第十七庭  審判長法  官  李幼妃
                                      法  官  鄭燕璘
                                      法  官  張紹省
以上正本證明與原本無異
如不服本判決，應於判決送達後10日內敘明上訴理由，向本院提
出上訴狀（應附繕本），上訴於臺灣高等法院。
                                      書記官  黃頌棻
中    華    民    國    97    年    3     月    25    日
附錄本案論罪科刑法條全文
中華民國刑法第168條
（偽證罪）
於執行審判職務之公署審判時或於檢察官偵查時，證人、鑑定人
、通譯於案情有重要關係之事項，供前或供後具結，而為虛偽陳
述者，處7年以下有期徒刑。


司法院資訊處製作；財團法人民間司法改革基金會備份。
